【裁判字號】    98,聲,398
【裁判日期】    980904
【裁判案由】    返還提存物
【裁判全文】
臺灣嘉義地方法院民事裁定  98年度聲字第398號
聲  請  人  寅○○
相  對  人  辛○○
            丁○○
            丑○○
            巳○○
            卯○○
            午○○
            辰○○
            戊○○
            甲○○○
            子○○
            乙○○○
            壬○○
            庚○○
            丙○○○
            己○○
            癸○○
上列當事人間請求返還提存物事件，本院裁定如下：
    主  文
聲請駁回。
    理  由
一、聲請意旨略以：聲請人前依本院92年度裁全字第1382號民事
    假扣押裁定，提供新臺幣（下同）20萬元為擔保（本院92年
    度存字第764 號）後，聲請假扣押執行在案（即本院92年度
    執全字第688 號）。茲因聲請人聲請假扣押執行後未提起訴
    訟，假扣押保全之請求權已經消滅。而原假扣押相對人（債
    務人）簡耀發已經死亡，相對人丑○○、巳○○、卯○○、
    午○○、辰○○、戊○○、甲○○○、子○○、乙○○○、
    壬○○、庚○○、丙○○○、己○○、癸○○等人為其繼承
    人。聲請人於民國97年11月27日已以太平郵局第500 號存證
    信函定20日期間催告相對人行使權利，但其中相對人丁○○
    、癸○○因無法送達，而聲請本院為公示送達（即本院98年
    度聲字第31號民事裁定）。為此，依民事訴訟法第104 條第
    1 項、第2 項規定，請求裁定准予返還提存物等語，並提出
    本院98年度嘉簡聲第31號民事裁定及確定證明書（影本）、
    存證信函及郵件回執為證。
二、按應供擔保之原因消滅，供擔保人證明受擔保利益人同意返
    還者，或訴訟終結後，供擔保人證明已定20日以上之期間，
    催告受擔保利益人行使權利而未行使者，或法院依供擔保人
    之聲請，通知受擔保利益人於一定期間內行使權利，並向法
    院為行使權利之證明而未證明者，法院應依供擔保人之聲請
    ，以裁定命返還其提存物或保證書，民事訴訟法第104 條第
    1 項定有明文。上開規定，依同法第106 條之規定，於其他
    依法令供訴訟上之擔保者，亦準用之。所謂應供擔保之原因
    消滅，係指無損害發生或債權人本案勝訴確定或就所生損害
    已經賠償而言；又所謂訴訟終結，在因假扣押或假處分所供
    擔保之場合，因該擔保係為保障受擔保利益人因該假扣押或
    假處分所受損害而設，倘執行法院已依假扣押或假處分裁定
    為假扣押或假處分之執行，則在供擔保人撤回假扣押或假處
    分之執行前，受擔保利益人所受損害仍可能繼續發生，損害
    額既尚未確定，自難強令其行使權利，必待供擔保人已撤回
    假扣押或假處分之執行，始得謂為訴訟終結。
三、經查，聲請人主張前開供擔保為假扣押之事實，業據本院調
    取本院調取本院92年度裁全字第1382號假扣押卷宗、92年度
    執全字第688 號假扣押執行卷宗及92年度存字第764 號提存
    事件卷宗查明屬實，應為可採。聲請人主張因其於假扣押後
    未提起訴訟，假扣押保全之請求已經消滅云云縱然屬實，但
    不能據此認為相對人無損害發生，更不能認聲請人之本案已
    勝訴確定，聲請人復未證明其就相對人所生損害已經為賠償
    ，自無從認本件假扣押應供擔保之原因已經消滅。聲請人復
    未證明供擔保利益人即相對人已經同意聲請人取回本件提存
    物，自亦不能認為相對人已同意返還。又聲請人迄未撤回假
    扣押執行，業據本院調取前開假扣押執行卷宗查核無誤，依
    前開說明，本件亦不能認為「訴訟終結」，是聲請人縱已定
    20日以上之期間催告受擔保利益人即相對人行使權利，亦不
    能據此請求裁定返還提存物。綜上，聲請人聲請返還提存物
    ，與民事訴訟法第104 條第1 項各款規定要件不合，其聲請
    為無理由，應予駁回。
中    華    民    國    98    年    9     月    4     日
                  民事第一庭  法  官  林望民
以上正本係照原本作成
如對本裁定抗告須於裁定送達後10日內向本院提出抗告狀，並繳
納抗告費新臺幣1,000元
中    華    民    國    98    年    9     月    4     日
                              書記官  陳慶時


司法院資訊處製作；財團法人民間司法改革基金會備份。
